【裁判字號】    99,交訴,27
【裁判日期】    990602
【裁判案由】    公共危險
【裁判全文】
臺灣臺北地方法院刑事判決              99年度交訴字第27號
公  訴  人  臺灣臺北地方法院檢察署檢察官
被      告  丙○○
選任辯護人  李漢鑫律師
上列被告因公共危險案件，經檢察官提起公訴（99年度調偵字第
132號），本院判決如下：
    主  文
丙○○駕駛動力交通工具肇事，致人傷害而逃逸，處有期徒刑捌
月，緩刑貳年。
    事  實
一、丙○○於民國98年9月23日下午4時40分許，駕駛車牌號碼23
    26-VF號自小客車，沿臺北市○○區○○路向北右轉北平西
    路西往東方向行駛，且欲再左轉進入北平西路北側之「台鐵
    西站停車場」之地下停車場時，適有乙○○騎乘車牌號碼93
    7-CWZ號重型機車與丙○○所駕上開車輛併行，並行駛於丙○○上開車輛左側，丙○○左轉時，欲繼續直行之乙○○之
    上開機車右側即與丙○○之上開自小客車左前車門發生擦撞
    ，乙○○之機車因此重心失穩，繼續向前行駛不久後即向右
    傾倒，乙○○亦因而倒地受傷，受有右手掌擦傷、左膝擦傷
    等傷害（所涉過失傷害部分業經乙○○於偵查中撤回告訴而
    經檢察官為不起訴處分確定），丙○○明知其有駕駛動力交
    通工具肇事之情形，且乙○○係騎乘機車，該機車復因上開
    擦撞後重心失穩而於前方不遠處倒地，乙○○顯有因而受傷
    之可能，竟基於肇事致人傷害而逃逸之未必故意，僅於車內
    打開車窗短暫觀察，而未下車或以其他適當方式確認乙○○
    有無受傷，更未對乙○○為即時救護，旋即逕行駕車進入「
    台鐵西站停車場」內而逃逸，嗣經乙○○報警，而為警循線
    查獲。
二、案經臺北市政府警察局中正第一分局報告臺灣臺北地方法院
    檢察署檢察官偵查起訴。
    理  由
一、證據能力之判斷：
    (一)查本件被告丙○○所為不利於己之陳述，並無出於強暴、
      脅迫、利誘、詐欺、疲勞訊問、違法羈押或其他不正之方
      法，亦非違反法定障礙事由經過期間不得訊問或告知義務
      之規定而為，依刑事訴訟法第156條第1項、第158條之2規
      定，應認其有證據能力。
    (二)證人乙○○於審判外之陳述，檢察官、被告於本院調查證
      據時，並未於言詞辯論終結前聲明異議，本院審酌該等供
      述證據作成時之情況，認為適當，且亦無其他違背法定程
      序而取證之情形，且被告及其辯護人聲請傳訊證人乙○○
      以行交互詰問，本院亦依其聲請傳訊證人乙○○到庭作證
      以保障其反對詰問權（見本院99年5月20日審判筆錄），
      是證人乙○○於審判外之陳述，依刑事訴訟法第159條之5
      規定、第158條之4反面解釋，並參酌最高法院96年度台上
      字第1870號判決意旨，自屬未違背法定程序而取得、且未
      經以傳聞法則爭執證據能力、復已經完足調查之證據，自
      有證據能力。
    (三)又卷附道路交通事故調查報告表(二)（見偵卷第26頁）之第
      34點「肇因研判」、臺北市政府警察局交通警察大隊道路
      交通事故初步分析研判表（見偵卷第18頁）中關於被告是
      否有肇事致人受傷而逃逸之判斷，業經被告及其辯護人爭
      執其證據能力，經查，製作上開文件之臺北市政府警察局
      交通警察大隊、臺北市政府警察局中正一分局交通分隊僅
      係本件犯罪之偵查機關，尚非適格之鑑定人，且關於肇事
      逃逸犯罪之成立與否，本院亦不受其拘束，是應認上開文
      件中關於被告是否有肇事致人受傷而逃逸之判斷，應無證
      據能力，亦此敘明。
    (四)再查，本件認定犯罪事實所憑之其他供述及非供述證據（
      如後所述），均無違反法定程序而取得之情形，且供述證
      據部分亦未經當事人於言詞辯論終結前聲明異議，本院審
      酌此等供述證據作成時之情況，認為適當，是依刑事訴訟
      法第158條之4反面規定、159條之5規定，自均有證據能力
      。
二、訊之被告丙○○固不諱言有於98年9月23日下午4時40分許，
    駕駛車牌號碼2326-VF號自小客車，沿臺北市○○區○○路
    向北右轉北平西路西往東方向行駛，且欲再左轉進入北平西
    路北側之「台鐵西站停車場」之地下停車場時，適有乙○○
    騎乘車牌號碼937-CWZ號重型機車與被告所駕上開車輛併行
    ，並行駛於被告上開車輛左側，乙○○之機車旋即重心失穩
    ，繼續向前行駛不久後即向右傾倒，且乙○○確亦因此受有
    右手掌擦傷、左膝擦傷等傷害之情，惟矢口否認有何肇事逃
    逸犯行，辯稱：伊就被害人乙○○之傷害並無過失，且伊亦
    不知道被害人係因與伊車輛擦撞始重心不穩倒地，況被害人
    於機車倒地前即已跳離機車，伊認被害人自無受傷之可能，
    又伊當時有打開車窗確認被害人有無受傷，時間達10餘分鐘
    之久，因被害人遲未回覆，且被害人亦無明顯傷勢可見，伊
    為了避免影響後方交通始進入停車場內，該停車場為伊長期
    租用之停車場，且伊於當日晚間7時48分始駕車離開，若確
    有逃逸之故意，豈有將車停放於停車場內許久而未逕自駛離
    ？況伊進入停車場後，僅將車停放於暫停區隨即上樓返回事
    故地點，但被害人已不見蹤影，伊認被害人並無受傷且自知
    理虧而逕自離去，始自行離去云云。經查：
    (一)被告於98年9月23日下午4時40分許，駕駛車牌號碼2326-V
      F號自小客車，沿臺北市○○區○○路向北右轉北平西路
      西往東方向行駛，且欲再左轉進入北平西路北側之「台鐵
      西站停車場」之地下停車場時，適有乙○○騎乘車牌號碼
      937-CWZ號重型機車與被告所駕上開車輛併行，並行駛於
      丙○○上開車輛左側，乙○○之機車旋即重心失穩，繼續
      向前行駛不久後即向右傾倒，乙○○亦因而倒地受傷，受
      有右手掌擦傷、左膝擦傷等傷害等情，業據被告、被害人
      乙○○分別供、證述屬實，並有卷附道路交通事故現場圖
      、現場照片及車損照片、被害人受傷情形照片、臺北市政
      府警察局中正一分局交通分隊道路交通事故補充資料表等
      可資佐證，此部分事實可堪認定。
    (二)公訴意旨雖認被告係未注意車前狀況並隨時採取必要之安
      全措施，而疏未注意撞及乙○○之重型機車，且證人乙○○於警詢、偵訊時亦證稱係被告之右前車頭撞及其右後車
      尾云云，又被告駕駛之車牌號碼2326-VF號自小客車前車
      頭亦有明顯之撞擊損壞痕跡，有卷附照片2幀可稽（見偵
      卷第29頁、30頁）；然查，訊之被告供稱：係伊車左前車
      門與被害人右側車身擦撞而肇事，且細繹證人乙○○於歷
      次警詢、偵訊時之證述內容，先陳稱係被告之右前車頭碰
      及伊車右側車身（見偵卷第24頁），再改稱係被告之前車
      頭直接碰撞伊車右後車尾（見偵卷第12頁、43頁），所述
      碰撞位置前後不一，是否可信，已非無疑，況被告亦提出
      該車98年5月31日時車頭已經撞擊損壞之照片1幀為證（見
      本院卷），又訊之證人乙○○於本院審理時亦明確證稱：
      「我從館前路右轉北平西路，跟汽車並行，汽車往停車場
      ，我機車的右邊被被告汽車左側撞到，我就跟著跌倒。」
      「（（提示偵卷第24頁）為何你在臺北市政府警察局交通
      事故談話紀錄表中表示，是被告車輛的右前車頭碰撞到你
      的右側車身而肇事？）當時被告是往停車場入口，我就跟
      著倒地，我第一個反應是他右邊擦撞到我，所以我就帶員
      警到停車場去。」等語（見本院99年5月20日審判筆錄）
      ，況被告之車輛左前車門亦確有一直線之擦撞痕跡，核與
      被害人機車踏板高度相當，有卷附現場照片1幀可稽（見
      偵卷第20頁），是本件車禍之肇事，係因被告於左轉欲進
      入地下停車場之際，其左前車門與左側併行且欲直行之被
      害人機車右側車身擦撞而肇事，已堪認定。
    (三)至被告雖另辯稱：伊就被害人乙○○之傷害並無過失云云
      ，然按，刑法第284條第1項之過失傷害罪，係針對行為人
      應注意、能注意而不注意之過失行為予以非難；而同法第
      18 5條之4之肇事致人死傷逃逸罪，則以處罰肇事後逃逸
      之駕駛人為目的，俾促使駕駛人於肇事後能對被害人即時
      救護，以減少死傷，是該罪之成立祇以行為人有駕駛動力
      交通工具肇事，致人死傷而逃逸之事實為已足，至行為人
      之肇事有否過失，則非所問，最高法院93年度台上字第
      5599號判決意旨可資參照，且被告所涉之過失傷害犯嫌，
      亦經被害人乙○○於偵查中撤回告訴而經檢察官為不起訴
      處分確定，是被告對於被害人所受傷害有無過失，核與被
      告是否成立肇事逃逸犯行無涉，亦此敘明。
    (四)又本件車禍之肇事，係因被告於左轉欲進入地下停車場之
      際，其左前車門與左側併行且欲直行之被害人機車右側車
      身擦撞而肇事，已如前述，且被告於警詢、偵訊中亦不諱
      言：當我車左轉欲進入臺北車站西側門地下停車場時，該
      重機車突然從我車左後方行駛出來，我見狀立即緊急煞車
      但仍來不及，所以該937-CWZ號重型機車右側車身擦撞我
      車左前車門後，該重機車往前行駛約8至10公尺後因重心
      不穩所以倒於我車右前方等語（見偵卷第5頁、第44頁）
      ，且觀諸本件擦撞位置係位於被告所駕車輛之左前車門，
      亦即該車之駕駛座車門處，被告既為駕駛人，對於與其密
      接之上開車門有與被害人之機車擦撞一節，豈有渾然不知
      之理，是被告辯稱：伊不知道被害人係因與伊車輛擦撞始
      重心不穩倒地，伊於警詢時所為上開陳述係因警方業已告
      知所研判之肇事經過始附合警方而陳述，實則伊係將車停
      放於地下停車場後檢視車輛受損情形，發現有上開擦撞痕
      跡，始知有擦撞云云，自非可採；又被告雖以被害人亦證
      稱：伊當時沒有認知到有擦撞到等語（見本院99年5月20
      日審判筆錄）執為被告亦不知道有發生擦撞之論據，惟查
      ：被害人之認知情形本無從逕執為被告認知情形之根據，
      況被害人隨即證稱：是後來機車重心不穩向右偏，我才意
      識到有被撞等語（同上審判筆錄），是被害人亦隨即發現
      係因擦撞而致其機車重心失衡倒地，則被告既見被害人機
      車倒地，自亦得推論係與伊車發生擦撞所致，此觀被告於
      被害人機車倒地後亦有停車開窗觀察被害人之動作（詳見
      後述），而非認為係與伊迥不相關之事故，更堪認定。
    (五)再就被告是否知悉被害人可能因本件車禍事故而受傷一節
      觀之，訊之被告雖辯稱：被害人於機車倒地前即已跳離機
      車，伊認被害人自無受傷之可能，又伊當時有打開車窗確
      認被害人有無受傷，時間達10餘分鐘之久，被害人遲未回
      覆，且被害人亦無明顯傷勢可見云云，然查：訊之證人乙○○業明確證稱：伊車與被告車輛發生擦撞後，伊繼續往
      前行駛旋即重心不穩向右偏移而人車倒地，伊並未跳離機
      車，身體遭向右倒地之機車壓住，右手掌因為要撐住要倒
      地之機車接觸地面而破皮等語（見本院99年5月20日審判
      筆錄），況乙○○之機車既因與被告之車輛發生擦撞而重
      心不穩向右傾倒，衡情乙○○豈有完全不受即將倒地之機
      車重力帶動影響而可順利跳離、竟未跌倒或受傷之可能？
      足證被告上開所辯不足採信，應認被告不過僅看到乙○○
      事後起身之動作，而未觀看到乙○○先前跌倒之情形始為
      上開陳述，自難認被告對於其所辯：被害人並未受傷云云
      ，有何確信可言；又被告雖辯稱伊停留現場10餘分鐘後始
      離開云云，然查，被告於肇事後不過停留約5分鐘、甚至
      更短之時間即離開現場，業據證人乙○○證述明確，且本
      件車禍係於98年9月23日下午4時40分許發生，業據被告及
      證人乙○○分別供、證述明確，另觀諸被告提出之立盟開
      發有限公司臺北車站停車場營業處儲值月票卡進出報表（
      見本院卷），被告之車輛係於同日下午4時42分即進入該
      停車場內，是被告於肇事後停留時間顯如證人乙○○所述
      ：僅停留約5分鐘甚至更短即已離開；核被告所以辯稱：
      停留約10餘分鐘云云，係因證人即最先到場處理之臺北市
      政府警察局中正一分局忠孝西路派出所員警甲○○證稱：
      伊係於當日下午4時30分許接獲本件車禍通報云云（見本
      院99年5月20日審判筆錄），然查，證人甲○○事後亦坦
      認伊無法確定本件車禍發生時間，伊於報案後10分鐘到達
      現場，停留約15分鐘，於其分局車禍處理小組員警到場後
      5分鐘左右離開現場等語（見同上審判筆錄），而嗣後到
      場處理之臺北市政府警察局中正一分局交通分隊員警係於
      同日下午5時08分許開始拍攝現場採證照片，亦有卷附現
      場照片可稽，參以證人乙○○亦證稱：伊報警後約30分鐘
      員警到場等語（見同上審判筆錄），是本件案發時間應係
      同日下午4時40分許無誤，被告於同日下午4時42分許即駕
      車進入停車場內，自難謂被告對於被害人有無受傷，已花
      費相當時間確認；況被告於肇事後，並未下車趨近被害人
      以檢視被害人有無受傷，仍停留於車內駕駛座上，僅打開
      右側助手座車窗注視被害人而已，見被害人一言不發，即
      駕車駛入地下停車場等情，業據被告、證人乙○○分別供
      、證述屬實，且被告更供稱：被害人倒地位置為伊車右前
      方8至10公尺等語（見偵卷第5頁），又證人乙○○亦證稱
      ：被告試著要與伊交談，但伊戴著安全帽而沒有聽清楚，
      伊上前靠近被告時，被告就將車往停車場駛入，伊並未以
      揮手或其他手勢對被告表示伊沒有事等語（見本院99年5
      月20日審判筆錄），是被告亦未對於被害人有無受傷為必
      要之查證確認，率以被害人未能即時向伊表示受傷，即認
      被害人並未受傷，自非可採。綜上所述，被告既可能認知
      被害人有因上述事故而受有傷害，竟僅開啟右側助手座車
      窗觀看，見被害人未回應後即於短時間內駕車駛離，自屬
      肇事逃逸之行為。
    (六)再查，被告雖另辯稱：伊為了避免影響後方交通始進入停
      車場內，該停車場為伊長期租用之停車場，且伊於當日晚
      間7時48分許始駕車離開，若確有逃逸之故意，豈有將車
      停放於停車場內許久而未逕自駛離？況伊進入停車場後，
      僅將車停放於暫停區隨即上樓返回事故地點，但被害人已
      不見蹤影，伊遂認被害人並無受傷且自知理虧而逕自離去
      ，始自行離去云云，且上揭立盟開發有限公司臺北車站停
      車場營業處儲值月票卡進出報表亦顯示被告之車輛係於4
      時42分進入該停車場，並於同日7時48分許離開等情明確
      ，惟查：訊之證人即被害人乙○○業證稱：伊於車禍發生
      後一直到警員到場為止，其間均未離開現場，且這段期間
      被告亦未返回現場等語明確（見本院99年5月20日審判筆
      錄），且證人即到場處理之員警甲○○亦證稱：伊到場後
      停留期間內均未見到被告出現，伊有由被害人陪同前往地
      下停車場確認肇事車輛，有看到肇事車輛已經熄火停妥於
      停車格內等語（同上審判筆錄），是被告於證人甲○○與
      被害人相偕進入停車場確認肇事車輛時，顯已將車輛停妥
      離去，則被告所辯：伊進入停車場後，僅將車停放於暫停
      區隨即上樓返回事故地點云云，縱令屬實，亦係證人甲○○與被害人相偕進入停車場確認肇事車輛前相當時間所為
      ，然證人乙○○於上開時間內均在事故現場，仍未見到被
      告出現，則被告上開辯詞是否可信，自非無疑，況衡情被
      害人嗣後既有報警且偕同警員甲○○進入地下停車場確認
      肇事逃逸車輛之車號行為，已如前述，被害人自亦無於事
      故發生後任意離開現場之可能；況被告業有前開肇事逃逸
      之行為，已如前述，且被告駕車駛入地下停車場之行為，
      亦非呼救、報警所必要之行為，是被告核已對於被害人因
      肇事所生受傷結果未為必要適時之救護而成立犯罪，自不
      因被告事後有無再返回現場確認、是否將車輛停放於其長
      期租用之停車場內達3小時之久未逕自駛離而影響其犯罪
      之成立，亦此敘明。
    (七)綜上所述，本件事證明確，被告肇事逃逸犯行堪以認定，
      應依法論科。
三、核被告所為，係犯刑法第185條之4肇事逃逸罪。爰審酌：(1)
    被告為大學畢業，現擔任指標王資訊有限公司之負責人，素
    無前科紀錄，有臺灣高等法院被告前案紀錄表可稽，足認其
    品行、生活狀況及智識程度均尚佳；(2)被害人乙○○所受傷
    害尚屬輕微，且業就過失傷害部分與被告達成和解，犯罪所
    生危害亦非重大；(3)被告係基於肇事逃逸之未必故意而為上
    開犯行，其犯罪之動機較直接故意之情形亦屬輕微；(4)被告
    係以將車輛駛入地下停車場停放之方式逃逸，而非逕自駛離
    現場，其犯罪之手段亦非嚴重；(5)被告犯罪後之態度等一切
    情狀，量處如主文所示之刑。再查，被告前未曾因故意犯罪
    受有期徒刑以上刑之宣告，有臺灣高等法院被告前案紀錄表
    可稽，且被告業與被害人達成和解，應認被告經此起訴審判
    ，當知所警惕，信無再犯之虞，本院認所宣告之刑以暫不執
    行為適當，並諭知緩刑2年，以啟自新。
據上論斷，應依刑事訴訟法第299條第1項前段，刑法第185條之4
、第74條第1項第1款，判決如主文。
本案經檢察官到庭葉芳秀執行職務
中    華    民    國    99    年    6     月     2    日
                  刑事第六庭  審判長  法  官  張永宏
                                      法  官  林孟皇
                                      法  官  雷淑雯
以上正本證明與原本無異。
如不服本判決應於收受送達後10日內向本院提出上訴書狀，並應
敘述具體理由；其未敘述上訴理由者，應於上訴期間屆滿後20日
內向本院補提理由書（均須按他造當事人之人數附繕）「切勿逕
送上級法院」。
                                      書記官  江虹儀
中    華    民    國    99    年    6     月     2    日
附錄本件論罪科刑法條全文：
中華民國刑法第185條之4
駕駛動力交通工具肇事，致人死傷而逃逸者，處6月以上5年以下
有期徒刑。

司法院資訊處製作；財團法人民間司法改革基金會備份。
